臺灣新竹地方法院刑事判決　　　　　　　94年度易字第209 號
公　訴　人　臺灣新竹地方法院檢察署檢察官
被　　　告　乙○○　男　37歲.
上列被告因恐嚇取財案件，經檢察官提起公訴（93年度偵字第40
75號），本院依簡式審判程序判決如左：
    主  文
乙○○幫助意圖為自己不法之所有，以恐嚇使人將本人之物交付
，處有期徒刑月，如易科罰金，以佰元折算壹日。緩刑貳年
，緩刑期內付保護管束。
    事實及理由
壹、構成犯罪事實：
    乙○○於民國92年4 月初某日，經由友人邱國平介紹而認識
    欲向其購買郵局帳戶之姓名年籍不詳綽號「阿君」之成年男
    子後，因本身經濟無著、缺錢花用，明知近年來臺灣社會盛
    行以虛設、租賃、借用或買賣人頭帳戶之方式，供恐嚇他人
    交付贖金或供詐騙集團作為詐欺他人交付財物等不法用途，
    亦知金融機構帳戶係個人理財之重要工具，且關係個人財產
    、信用之表徵，應可預見他人向其收購金融機構帳戶之存摺
    、印章、金融卡及可語音查詢個人存款帳戶之密碼者，目的
    及手段詭異，應有持帳戶等相關物件，供己恐嚇他人錢財或
    詐騙之意圖，亦知悉提供帳戶之存摺、提款卡供他人使用，
    具有幫助掩飾或藏匿他人犯罪所得財物之可能性，竟仍基於
    縱若「阿君」利用其所提供之帳戶持以恐嚇取財亦不違反其
    本意之幫助犯罪意思，於92年4 月7 日至新竹縣橫山鄉橫山
    郵局，以乙○○名義申請開立局號：006149─5 、帳號：
    010282─2 之帳戶，並於翌日在新竹縣某處，以新臺幣（下
    同）3,000 元代價將上開帳戶存摺及提款卡售予「阿君」使
    用。嗣由「阿君」等姓名年籍人數均不詳者組成之擄鴿勒贖
    犯罪集團，基於意圖為自己不法所有目的的犯罪故意，於93
    年3 月10日上午6 時30分許至同日上午9 時30分許之某時，
    在甲○○位於新竹縣橫山鄉○○村○○街39巷22號住處附近
    山區，以架設鴿網之方式攔截取得甲○○所有之賽鴿後，依
    賽鴿腳環上之電話號碼：0000000000號，利用設於新竹縣竹
    東鎮○○路196 號竹東火車站之03─00 00000號公用電話聯
    絡飼主甲○○，恐嚇稱：你有11隻賽鴿中網了，要贖回的話
    ，1 隻2,000 元等語，致甲○○因恐賽鴿遭遇不測而心生畏
    懼，遂依犯罪集團指示於同日上午10時7 分許，將贖款22,0
    00元匯入乙○○名義之上開帳戶內，並報警處理後查獲上情
    。
貳、程序方面：
    本件被告乙○○所犯恐嚇取財罪，非死刑、無期徒刑、最輕
    本刑為3 年以上有期徒刑之罪，或高等法院管轄第一審之案
    件，被告於本院準備程序進行中，就被訴事實為有罪之陳述
    ，經本院合議庭認合於新修正刑事訴訟法第273 條之1 第1
    項之規定，裁定進行簡式審判程序，此合先敘明。
、認定犯罪事實所根據的證據及理由：
一、被告乙○○於警局詢問時、檢察官偵查中、本院準備程序及
    簡式審判程序訊問時之自白。
二、告訴人即被害人甲○○於警詢時及偵查中之指訴。
三、證人蔡淑娟於警詢時及證人邱國平於警詢時及偵查中之證述
    。
四、中華郵政股份有限公司新竹郵局93年8 月17日竹營字第0930
    100640號函暨其所附之查詢帳戶最近交易資料及開戶基本資
    料、郵政國內匯款執據影本、被害人甲○○所持有00000000
    00號行動電話雙向通聯紀錄、000000000 號電話查詢資料在
    卷可證。
肆、論罪科刑的理由：
一、論罪：
（一）按幫助犯之成立，主觀上行為人須有幫助故意，客觀上須
      有幫助行為，亦即刑法上之幫助犯，係對於犯罪與正犯有
      共同之認識，而以幫助之意思，對於正犯資以助力，而未
      參與實施犯罪之行為者而言（最高法院75年度台上字第
      1509號、84年度台上字第5998號、第6475號、88年度台上
      字第1270號判決均同此意旨）。本件被告基於幫助他人恐
      嚇取財之故意，將其所有之帳戶出售予「阿君」，供「阿
      君」所屬之犯罪集團成員恐嚇他人財物，被告所提供存摺
      、提款卡予他人之行為亦屬刑法恐嚇取財罪構成要件以外
      之行為，復無證據證明被告有參與恐嚇取財犯行之實施，
      應屬刑法第30條之幫助犯。故核被告所為，係犯刑法第
      346 條第1 項之幫助恐嚇取財罪，爰依刑法第30條第2項
      之規定，按正犯之刑減輕之。
（二）公訴人起訴時雖認被告涉犯刑法第30條第1 項、第346 條
      第3 項、第1 項之恐嚇取財未遂之幫助犯，惟按刑法上恐
      嚇取財既、未遂之區別，以使人交付之所有物有無交付，
      即犯人是否得財為標準（最高法院22年度非字第112 號判
      例參照），本件被害人甲○○已於93年3 月10日上午10時
      7 分許，將贖金22,000元匯入由「阿君」所屬犯罪集團持
      有使用中、乙○○名義之上開帳戶內，此時財物之交付行
      為即已完成，且在恐嚇取財行為人管領支配下，至其是否
      將該金錢提領花用，應非所問，是本件之恐嚇取財行為應
      屬既遂，惟因二者基本社會事實同一，在本院已於簡式審
      判程序中依刑事訴訟法第95條第1 款後段規定，踐行告知
      被告變更法條之旨，使其得行使訴訟上防禦權之情形下（
      見本院審理卷宗第21頁），依法變更起訴法條，附此敘明
      。
二、科刑：
（一）主刑：審酌被告乙○○明知近年來國內多有恐嚇集團、詐
      欺犯案，均係借用人頭帳戶以作為收受不法所得款項之手
      段，卻僅因一時缺錢花用之犯罪動機即為幫助他人恐嚇取
      財之犯行，以助長犯罪集團惡行，其對於社會秩序之擾亂
      不言而喻，然考其因一時貪圖小利而受慫恿致犯法禁，所
      得亦僅有3,000 元，以及被告素行良好，有臺灣高等法院
      被告前案紀錄表及臺灣新竹地方法院檢察署刑案資料查註
      紀錄表各1份可查，且於犯罪後尚能坦認犯行、態度尚佳
      ，以及被害人已順利取回本件匯出之款項，使財產上損害
      降至最低，但仍有部分賽鴿未尋獲等一切情狀，量處如主
      文所示之刑，併諭知易科罰金之折算標準。
（二）緩刑及付保護管束：再被告乙○○前未曾受有期徒刑以上
      刑之宣告，此有臺灣高等法院被告前案紀錄表及臺灣新竹
      地方法院檢察署刑案資料查註紀錄表各1份在卷可查，其
      因智識及法治概念不足，且因一時短於思慮，致罹刑章，
      犯後已知悔悟，經此偵查程序及科刑判決後當知所警惕，
      相信不會再犯，本院認為前開對其所宣告之刑，以暫不執
      行為適當，爰併予宣告緩刑2年，並於緩刑期間內交付保
      護管束，以勵自新，並觀後效。
伍、適用法律依據：
（一）程序法方面：刑事訴訟法第273 條之1 第1 項、第299 條
      第1 項前段。
（二）實體法方面：刑法第346 條第1 項、第30條第1 項前段、
      第2 項、第41條第1 項、第74條第1 款、第93條第1 項，
      罰金罰鍰提高標準條例第1 條前段、第2 條，判決如主文
      。
本案經檢察官鍾曉亞到庭執行職務。
中　　華　　民　　國　　94　　年　　6 　　月　　30　　日
                  刑事第四庭法　官　馮俊郎
以上正本證明與原本無異。
如不服本判決，應於判決送達後10日內向本院提出上訴狀（應附
繕本），上訴於臺灣高等法院。
中　　華　　民　　國　　94　　年　　7 　　月　　1 　　日
                            書記官  鄧雪怡
附錄本案論罪科刑實體法條全文：
刑法第346 條第1項：
意圖為自己或第三人不法之所有，以恐嚇使人將本人或第三人之
物交付者，處6 月以上5 年以下有期徒刑，得併科1,000 元以下
罰金。
【刑法第30條：
幫助他人犯罪者，為從犯。雖他人不知幫助之情者，亦同。
從犯之處罰，得按正犯之刑減輕之。】
